【裁判字號】    99,交聲,2975
【裁判日期】    990730
【裁判案由】    聲明異議
【裁判全文】
臺灣臺中地方法院交通事件裁定        99年度交聲字第2975號
原處分機關  交通部公路總局臺中區監理所
異  議  人
即受處分人  甲○○○
上列異議人即受處分人因違反道路交通管理處罰條例案件，對於
交通部公路總局臺中區監理所民國99年5 月21日所為之裁決（中
監違字第裁60－1B0000000 號裁決書），聲明異議，本院裁定如
下：
    主  文
原處分撤銷，發回交通部公路總局臺中區監理所。
    理  由
一、原處分機關意旨略以：異議人即受處分人甲○○○（下稱受
    處分人）所有車牌號碼4907－HY號自用小客車，於民國98年
    11 月4日19時15分，在高雄市○○○路處，因「在道路收費
    停車處所停車，經催繳後仍未依規定於期限內繳費」違規，
    經高雄市政府交通局依法逕行舉發。受處分人未於應到案日
    期前到案，遂於99年5 月21日依違反道路交通管理處罰條例
    第56條第2 項規定，以中監違字第裁60－1B0000000 號裁決
    書，裁處罰鍰新臺幣300 元等語。
二、聲明異議意旨略以：原處分機關所載停車事實迄今已隔半年
    餘，伊對於是否確曾停車於違規地點，已不復記憶，且原處
    分機關亦未載明四維二路是位於何縣市○道路，致伊無從查
    證是否確曾於裁決書上所載違規時地停車，顯已損及伊之權
    益。伊迄今未曾接獲任何有關道路收費停車繳費或催繳通知
    ，如何依規定繳費，原處分機關未予詳查逕予裁決，難認適
    法，請求撤銷原處分等語。
三、按汽車駕駛人在道路收費停車處所停車，未依規定繳費，主
    管機關應書面通知駕駛人於7 日內補繳，並收取必要之工本
    費用，逾期再不繳納，處300 元罰鍰，道路交通管理處罰條
    例第56條第2 項定有明文，是以，上開處罰規定之該當必以
    汽車駕駛人於接獲催繳通知單，仍拒不繳納後，原舉發機關
    始得以其違反道路交通管理處罰條例上開規定予以舉發。又
    按處理違反道路交通管理處罰條例事件，有關文書送達之程
    序，應依行政程序法之規定，違反道路交通管理事件統一裁
    罰基準及處理細則第5 條定有明文；而送達，於應受送達人
    之住居所、事務所或營業所為之，對當事人送達，若應為送
    達處所不明者，行政機關得依申請，准為公示送達，當事人
    變更其送達處所，而不向行政機關陳明，致有前開情形，行
    政機關得依職權命為公示送達，行政程序法第72條第1 項前
    段、第78條第1 項第1 款、第3 項分別定有明文。
四、經查：
  (一)受處分人所有之上開自用小客車，因於98年11月4 日19時15
    分許，在高雄市○○○路處停車，經高雄市政府交通局停車
    管理中心填製催繳通知單，於98年12月11日，以郵務方式送
    達至「臺中縣清水鎮○○路494 號」，因查無此人遭退回，
    乃於99年1 月21日辦理公示送達後，受處分人未於期限內補
    繳而逕行舉發等情，固有高雄市路邊停車補費通知單銷號聯
    、查無此人之退回信封、公有路邊停車場停車費催繳通知單
    公示送達公告暨應受送達人清冊、高雄市政府交通局違規罰
    單公示註記系統公示註記已入案移送列印報表、高雄市政府
    交通局99年7 月14日高市交停字第0990030296號函、高雄市
    政府交通局99年1 月21日高市交停字第0991113028號函、高
    雄市政府交通局舉發違反道路交通管理事件通知單暨送達證
    書各1 份附卷可稽。
  (二)惟查，受處分人原設籍於「臺中縣清水鎮○○路494 號」，
    嗣於95年5 月10日已將戶籍遷移至「臺中縣清水鎮○○路92
    巷203 弄3 號（後整編為臺中縣清水鎮○○路39巷26號）」
    ，迄今均未變動乙節，有受處分人全戶戶籍資料查詢結果在
    卷足憑，顯見本件高雄市政府交通局停車管理中心於98年12
    月11日送達催繳通知單時，並無應受送達人處所不明之情，
    高雄市政府交通局停車管理中心未對受處分人之戶籍地址送
    達催繳通知單，反而僅按車籍地址「臺中縣清水鎮○○路49
    4 號」（參卷附公路監理電子閘門車號查詢汽車車籍系統查
    得資料）送達予受處分人，致查無此人而退回，嗣則逕為公
    示送達，據此，高雄市政府交通局所投遞該催繳通知單之地
    址，並非受處分人之住所，亦無事實證明該地址為受處分人
    之居所、事務所或營業所，揆諸前揭說明，本件催繳停車費
    通知單即未踐行送達之法定程序，自難生合法送達之效力。
    至汽車所有人地址如有變更，應向公路監理機關辦理登記，
    道路交通安全規則第23條第1 項雖定有明文，惟本件受處分
    人未依上開規定辦理地址變更登記，核係屬有無道路交通管
    理處罰條例第16條第1 項第1 款「各項異動，不依規定申報
    登記者」之問題，尚不得以受處分人怠於向公路監理機關辦
    理地址變更登記，即認本案之催繳通知單可僅向車籍地送達
    ，仍應依前揭行政程序法第72條第1 項前段之規定向受處分
    人之住居所送達，方屬合法，附此敘明。
  (三)末觀諸道路交通管理處罰條例第56條第2 項規定，係以「主
    管機關以書面通知於7 日內補繳（並收取必要之工本費用）
    ，受處分人收受通知後逾期再不繳納」為其裁罰要件，本件
    高雄市政府交通局停車管理中心上開停車費補繳通知，既未
    對受處分人合法送達，則受處分人在經合法通知補繳前，是
    否有「不依規定繳費」之違規事實，仍屬不確定狀態，本件
    受處分人須於合法通知補繳，並於催繳期限屆滿後仍未補繳
    費用，其違規行為方屬成立，是以本件之舉發程序是否適法
    亦有疑義，宜由原處分機關一併審酌。
五、綜上所述，本件高雄市政府交通局之停車費催繳通知單既未
    經合法送達予受處分人，受處分人實無從於補繳期限內補繳
    停車費，則其是否有不依規定繳費之違規行為，仍屬未定，
    既不符合道路交通管理處罰條例第56條第2 項所定之處罰要
    件，原處分機關所為上開裁決於法即有未合，自應由本院將
    原處分撤銷，並發回原處分機關為適法之處理。
據上論斷，應依道路交通管理處罰條例第87條第2 項，道路交通
案件處理辦法第20條前段，裁定如主文。
中    華    民    國    99    年    7     月    30    日
                  交通法庭      法  官  劉敏芳
以上正本證明與原本無異。
如不服本裁定應於送達後五日內向本院提出抗告狀 (應附繕本)
並敘述抗告之理由。
                                書記官  陳錫威
中    華    民    國    99    年    7     月    30    日

司法院資訊處製作；財團法人民間司法改革基金會備份。
